【裁判字號】    90,上易,586
【裁判日期】    900531
【裁判案由】    竊盜
【裁判全文】
臺灣高等法院臺南分院刑事判決                九十年度上易字第五八六號  慎股
      上  訴  人
      即  被  告  甲  ○  ○
右上訴人因竊盜案件，不服臺灣嘉義地方法院八十九年度易字第一一五三號，中華民
國九十年三月十六日第一審判決（起訴案號：臺灣嘉義地方法院檢察署八十九年度偵
字第六八五九號），提起上訴，本院判決如左：
      主      文
原判決撤銷。
甲○○竊盜，處有期徒刑貳月，如易科罰金，以佰元折算壹日。
      事      實
一、甲○○於民國八十九年十一月十九日下午六時許，在嘉義縣中埔鄉○○村○○路
    ○段四○七號「夢妮理髮廳」向該店負責人楊芬淑借得新台幣（下同）一千元後
    ，在一樓處等候時，趁楊芬淑在二樓臥房浴室盥洗之際，認有機可乘，竟基於意
    圖為自己不法所有之犯意，進入該二樓之楊芬淑臥房，竊取楊芬淑所有之皮包一
    只，內有現金一萬一千元，得手後據為己有，欲離去時，為楊芬淑發覺有人進入
    ，甲○○乃將皮包內之現金取出，將該皮包棄置於該臥房門旁，即迅速下樓直出
    店外，將竊得之上開現金藏匿於店外之盆景下，旋再入店佯坐於椅子上，嗣經該
    店職員吳嘉一四處找尋，而於店外盆景內尋獲，並取出該贓款。
二、案經嘉義縣警察局中埔分局報告臺灣嘉義地方法院檢察署檢察官偵查起訴。
      理      由
一、上訴人即被告甲○○固坦承於右揭時間曾上二樓之樓梯口（見偵查卷第七頁反面
    ），惟矢口否認有右揭竊盜犯行，辯稱：伊僅至二樓樓梯間，有喊老板娘即告訴
    人楊芬淑洗好了沒，未進入楊芬淑臥房竊取皮包，在店門口有一個小孩說他口香
    糖掉了，我跟他走到店外，係吳嘉一偷的，另告訴人所交付之一千元，係伊當天
    該得之工資，並非向告訴人借得的云云。經查：
    (一)被告甲○○如何於右揭時、地進入上開二樓臥房竊取楊芬淑之皮包內財物乙情
      ，業據告訴人楊芬淑於警訊、偵查中指訴：「當時正在洗澡，房間內有聲音，
      我就探頭往外看，見甲○○往外一樓方向要走，：：穿好衣服後，在二樓門邊
      有見皮包，丟在門邊：：發現一萬一千元不在皮包內」等語（見警訊卷第三頁
      ），「：：我在浴室：：探頭出來看見甲○○將皮包丟在地上，很快走開，我
      洗完澡出來檢起皮包，發現裡面錢不見了」等語（見偵查卷第十頁），並經證
      人吳嘉一證稱：「我看見甲○○有走上二樓屋主楊芬淑的房間一會兒，就走出
      屋外盆景地方在摸花」等語（見警訊卷第六頁），又被竊之皮包係置於房間內
      床沿，亦經告訴人楊芬淑陳明在卷（見偵查卷第十頁），而皮包失竊前，被告
      即已曾因在二樓房間門口向告訴人借一千元，告訴人即取一千元借被告，況告
      訴人之房間係套房，浴室與房間相聯，當時光線良好等情，也經告訴人於偵查
      中陳明在卷（見偵查卷第六頁、第十五頁）；另依嘉義縣警察局中埔分局警員
      王榮宗提出之犯罪地點現場圖觀之，告訴人沐浴之主臥室浴室確可看見皮包棄
      置處（即現場圖標示處），此有現場圖二份附卷足參（見原審卷第十四頁、
      第十五頁），此外復有被害報告、保管書各一紙、照片二幀在卷可稽，足見告
      訴人前揭指訴，洵屬有據，而確實可採信，因而被告於借錢時得知皮包位置，
      後再趁告訴人沐浴時進入竊取，亦堪認定。
    (二)再被告辯稱第二次上樓時，有在二樓樓梯間喊「老板娘洗好了沒？」云云，惟
      被告自承當時一樓只有被告、證人吳嘉一、林李春貴、楊碧珠四人，而林李春
      貴、楊碧珠均躺在椅子上睡覺，吳嘉一在看電視，復為被告所自認（見偵查卷
      第十二頁），然證人吳嘉一於偵查中證稱：「第二次去二樓根本沒有出聲音，
      就看見他跑下來往店外跑出去」等語明確（見偵查卷第十一頁反面），並經證
      人林李春貴、陳吳素金等人偵查中證述綦詳，且臺灣嘉義地方法院檢察署檢察
      官亦於偵查中當庭屢命楊芬淑、吳嘉一指認是否確為被告甲○○竊取財物，據
      渠等一致明確指認無訛，而楊芬淑既於光線通明情況正面注視被告、吳嘉一更
      發現被告於二樓下樓後直出店外，則二人當無誤認之虞；再參諸被告亦自承確
      上二樓之樓梯間，而當時在場之吳嘉一、林李春貴、楊碧珠等人均在一樓，或
      為睡覺或在看電視等情，已如前述，是告訴人楊芬淑置於二樓臥房之現金失竊
      時，僅被告甲○○曾上二樓，並於店外之盆景取出贓款，從而被告所辯情節，
      顯不足採。
    (三)又告訴人楊芬淑於偵查中亦陳明被告若有悔意而道歉，要給被告一個自新機會
      ，並無報警處理等情，且參以楊芬淑等與被告素無怨隙，亦為被告陳述在卷（
      見偵查卷第十六頁），並非自始即報案而係被告為掩飾犯行，竟先下手報警，
      則楊芬淑於金錢被竊後，即表示不予追究之情況下，當無設詞誣攀被告之理﹖
      至於警方至現場處理時並未立即將皮包及贓款扣案，妥慎保管，嗣經當事人數
      次觸摸，且該皮包及現鈔皮質光滑，致無法採取任何指紋可供比對，業經嘉義
      縣警察局中埔分局以八十九年十一月廿一日以（八九）嘉中警三字第二九六○
      號函陳明在卷（見偵查卷第二十六頁），併此敘明。
    (四)至被告所稱：告訴人所交付之一千元，係伊當天該得之工資，並非向告訴人借
      得的乙節，為告訴人於偵查中所否認，堅稱係被告向其借款，且證人吳嘉一亦
      證稱：是被告向告訴人借款，告訴人才交付一千元給被告等語（見偵查卷第六
      頁、第九頁反面），故被告此部分辯解，亦無可採。
    綜就上情，足徵被告之否認犯罪及所辯各節，無非事後卸責之詞，委無足採，本
    件罪證明確，被告竊盜犯行，堪予認定。
二、核被告甲○○所為，係犯刑法第三百二十條第一項竊盜罪。原審法院認被告罪證
    明確，予以論罪科刑，固非無見，惟查九十年一月四日修正，同年月十日經總統
    公布施行之刑法第四十一條已規定犯最重本刑為「五年以下」有期徒刑之罪，而
    受六月以下有期徒刑之宣告，得以一元以上三元以下折算一日，易科罰金，原審
    法院固依上開修正後之規定併諭知易科罰金之折算標準，惟理由欄內漏未敘明被
    告行為後法律有變更應如何比較適用法律，亦漏未引用刑法第二條第一項前段，
    容有未洽。被告上訴意旨否認竊盜，指摘原判決不當，雖無理由，但原判決既有
    可議，自屬無可維持，應由本院將之撤銷改判。
三、爰審酌被告犯罪之動機、目的、手段、素行、所竊得之金額不多、及犯罪後否認
    之態度等一切情狀，量處有期徒刑二月，又因被告行為後法律有變更者，適用裁
    判時之法律，刑法第二條第一項前段定有明文，而九十年一月四日修正，同年月
    十日經總統公布施行之刑法第四十一條規定：「犯最重本刑為五年以下有期徒刑
    之罪，而受六月以下有期徒刑或拘役之宣告，因身體、教育、職業或家庭之關係
    或因其他正當事由，執行顯有困難者，得以一元以上三元以下折算一日，易科罰
    金。」，因而所處之刑，應併諭知易科罰金之折算標準，以資懲儆。
四、被告經合法傳喚，無正當理由不到庭，不待其陳述逕行判決。
據上論結，應依刑事訴訟法第三百六十九條第一項前段、第三百七十一條、第三百六
十四條、第二百九十九條第一項前段，刑法刑法第二條第一項前段、第三百二十條第
一項、修正後刑法第四十一條，罰金罰鍰提高標準條例第一條前段、第二條，判決如
主文。
本案經檢察官劉榮堂到庭執行職務。
中      華      民      國    九十      年      五      月    三十一    日
            臺灣高等法院臺南分院刑事第四庭
                                        審判長法官  陳    義    仲
                                              法官  宋    明    蒼
                                              法官  蔡    崇    義
右正本證明與原本無異。
不得上訴。
                                        法院書記官  陳    明    芬
中      華      民      國    九十      年      五      月    三十一    日
附錄本案論罪科刑法條全文：
刑法第三百二十條第一項：
意圖為自己或第三人不法之所有，而竊取他人之動產者，為竊盜罪，處五年以下有期
徒刑、拘役或五百元以下罰金。


司法院資訊處製作；財團法人民間司法改革基金會備份。
